臺灣新北地方法院民事裁定　　　　110 年度消債清字第68號
聲　請　人　呂詠倢　

代　理　人　詹素芬律師
上列當事人因消費者債務清理事件聲請清算，本院裁定如下：
    主  文
聲請駁回。
聲請費用由聲請人負擔。
    理  由
一、按債務人不能清償債務或有不能清償之虞者，得依本條例所
    定更生或清算程序，清理其債務；聲請更生或清算不合程式
    或不備其他要件者，法院應以裁定駁回之，但其情形可以補
    正者，法院應定期間先命補正；法院為調查事實，得命關係
    人或法定代理人本人到場或以書面陳述意見；法院裁定開始
    清算程序前，得依職權訊問債務人、債權人及其他關係人，
    並得定期命債務人據實報告清算聲請前二年內財產變動之狀
    況。消費者債務清理條例（下稱消債條例）第3 條、第8 條
    、第9 條第2 項、第82條定有明文。是債務人於法院裁准消
    費者債務清理程序開啟前，基於謀求自身經濟生活更生之目
    的，當以積極誠實之態度，配合法院進行各項程式。法院雖
    依消債條例第10條之規定，有依職權調查必要之事實及證據
    之責，然基於債務人對自身財務、信用、工作之狀況，本應
    知之最詳之理，且按消債條例第82條及第46條第3 款之意旨
    ，苟債務人怠於配合法院調查，或有不實陳述之情形，法院
    亦得駁回債務人之聲請，顯見消債條例藉由課予債務人協力
    義務之方式，以示其確有債務清理之誠意。
二、本件聲請意旨略以：伊因右手掌突然攣縮，無法正常自理生
    活，加上先前遭他人詐騙10萬元導致負債，嗣又因毒品案件
    服勞動役，在長期無收入之情形下，先前存款亦用完，因而
    積欠債務未能清償。伊曾於民國109 年11月3 日與最大債權
    金融機構滙豐（台灣）商業銀行股份有限公司（下稱滙豐銀
    行）協商，因聲請人收入扣除支出並無餘額，致調解不成立
    ，爰向本院聲請清算等語。
三、經查，聲請人提出本件清算聲請前，曾與最大債權金融機構
    滙豐銀行進行前置協商，滙豐銀行表示依聲請人提供之財產
    收入狀況說明書記載聲請人收入為4,500 元，扣除聲請人每
    月生活基本開銷，收入已入不敷出，經評估後調解無實益，
    故請求調解不成立，並不出席109 年11月3 日之調解庭，因
    滙豐銀行於調解期日未到庭，於109 年11月3 日調解不成立
    乙節，經本院調取本院109 年度司消債調字第805 號調解卷
    宗（下稱調解卷宗）查閱無訛，又聲請人於聲請清算前1 日
    回溯5 年內未從事每月平均營業額20萬元以上之營業活動，
    業據聲請人陳明在卷，是以聲請人本件清算聲請可否准許，
    即應審究聲請人現況是否有不能清償債務或有不能清償之虞
    等情事而定。
四、次查：
  (一) 聲請人主張名下並無任何財產，清算前二年內（自107 年
    8月起至109 年7 月止）之收入總數額為219,295 元，即每月
    收入平均為9,137 元（調解卷第5 頁），又陳報目前於外送
    平台工作，每月收入4,500 元（調解卷第15頁），業具提出
    全國財產稅總歸戶財產查詢清單、107 、108 年度綜合所得
    稅各類所得資料清單、收入證明切結書、勞工保險被保險人
    投保資料表（見調解卷第12至15頁）。惟聲請人聲請清算前
    兩年必要支出，總額為300,000 元，聲請人之每月必要生活
    費用約12,500元。聲請人上開收入支出有入不敷出之情，顯
    不合理，聲請人固提出說明，聲請人之家人會不定時給付聲
    請人之生活必要支出及醫療費用等語（本院卷第41頁），然
    聲請人並未提出證據證明。另聲請人就目前收入僅空言泛稱
    於外送平台工作，每月收入4,500 元云云，僅提出收入證明
    切結書為證，並未提出其他事證釋明收入額之真正供本院審
    酌。
  (二)而本院認有詳予調查訊問聲請人本人之必要，且給予再次
    補正上開資料之機會，乃指定110 年8 月5 日為調查期日，
    惟至調查程序當日，聲請人仍未能就其入不敷出，何以維持
    生活之情提出具體事證詳實說明，僅空言沒有錢就會去找親
    人拿等語（見本院卷第57頁）。又聲請人每月實際收入究係
    為何，猶未具體說明。聲請人未據實向本院陳報其收入情形
    ，違反消債條例所課予聲請人之協力義務，並致本院無從判
    斷聲請人是否有不能清償債務或有不能清償之虞。是徵上以
    觀，自難認聲請人已盡據實陳報以配合法院各項債務清理程
    序進行之協力調查義務，而有故意隱匿，於財產及收入狀況
    說明書為不實記載之情形。
五、綜上，堪認聲請人並未據實陳報財產及收入狀況，且經法院
    通知，仍無正當理由拒絕提出，致使本院無從判斷其實際清
    償債務能力，顯已違反其應負之協力義務，無聲請清算之真
    意，無加以保護之必要而構成清算開始之障礙事由，是本件
    清算聲請，為無理由，應予駁回。
六、爰裁定如主文。
中    華    民    國   110    年    11    月    23    日
                  民事第一庭  法  官  張惠閔
以上正本證明與原本無異。
如不服本裁定，應於收受送達後10日內向本院提出抗告狀，並應
繳納抗告費新臺幣1,000元。
中    華    民    國   110    年    11    月    23    日
                              書記官  林沂㐵